【裁判字號】    95,上更(一),704
【裁判日期】    951220
【裁判案由】    殺人未遂
【裁判全文】
臺灣高等法院刑事判決
上  訴  人  臺灣桃園地方法院檢察署檢察官
上  訴  人
即  被  告  甲○○
選任辯護人  吳義雄  律師
上列上訴人因被告殺人未遂等案件，不服臺灣桃園地方法院91年
訴字第456號，中華民國92年6月30日第一審判決（起訴案號：臺
灣桃園地方法院檢察署90年偵字第11887號），提起上訴，經判
決後，由最高法院發回更審，本院判決如下：
    主  文
原判決關於甲○○傷害部分撤銷。
甲○○殺人未遂，處有期徒刑伍年貳月；又未經許可持有可發射
金屬，具有殺傷力之槍枝，處有期徒刑壹年，併科罰金新臺幣壹
萬元，罰金如易服勞役，以新臺幣貳仟元折算壹日。空氣長槍壹
把（槍枝管制編號0000000000）、空氣鋼瓶柒瓶、小
鋼珠柒顆，均沒收。應執行有期徒刑陸年，併科罰金新臺幣壹萬
元，罰金如易服勞役，以新臺幣貳仟元折算壹日。空氣長槍壹把
（槍枝管制編號0000000000）、空氣鋼瓶柒瓶、小鋼
珠柒顆，均沒收。
    事  實
一、甲○○於民國（下同）75年間，未經許可，在桃園縣桃園市
    虎頭山，向一不詳姓名之路邊攤，購買可發射金屬子彈具有
    殺傷力之空氣長槍1把（該槍枝管制編號0000000000，用裝
    填小型之二氧化碳鋼瓶之氣體為發射動力，以發射小鋼珠）
    ，即放置家中，未經許可而持有之（甲○○持有該有殺傷力
    槍枝之時間，迄後述之90年7月18日，甲○○持該槍對乙○
    ○發射小鋼珠，嗣後將該槍槍身打斷，變成無殺傷力為止）
    。
二、又甲○○、黃辯逸為父子關係，同住在桃園縣龜山鄉○○○
    街65巷20號內，90年7月18日23時50分許，因黃辯逸之女兒
    哭鬧，甲○○加以斥責，語音過大，住在渠等對面即桃園縣
    龜山鄉○○○街65巷19號之鄰居乙○○心生不滿，遂在自己
    住處二樓大喊：這麼晚了，吵什麼！甲○○與乙○○發生口
    角後，乙○○隨即衝往屋外，乙○○與黃辯逸則各基於傷害
    人之犯意而互毆（黃辯逸、乙○○分別被訴傷害部分，分經
    本院92年上訴字第3080號判決有期徒刑5月及6月，如易科罰
    金均以銀元300元折算壹日確定）。乙○○並隨手持他人棄
    置地上之木棍一支毆打甲○○、黃辯逸二人，乙○○更砸破
    甲○○、黃辯逸住處之鋁門玻璃（毀損部分未據告訴）。隨
    甲○○竟基於殺人之犯意，持其先前持有之前述槍枝（內裝
    有空氣鋼瓶7瓶、小鋼珠7顆），朝乙○○發射直徑6ｍｍ之
    小鋼珠7顆，其中2顆射中乙○○之左上臂及前胸，另5顆未
    擊中，掉落地上，隨甲○○更以上開空氣長槍槍身毆打乙○
    ○，致槍身斷為兩截；黃辯逸則持甲○○於10幾年前在桃園
    縣桃園市虎頭山區所拾獲之十字弓1支（同時查獲弓箭8支，
    甲○○侵占遺失物部分已罹於追訴權時效），毆打乙○○，
    致乙○○受有頭皮併左眉撕裂傷、顏面擦挫傷、左上臂併前
    胸壁槍擊傷等傷害，經送醫急救，始倖免死亡；甲○○則受
    有左肘、前臂、左手擦挫傷併瘀腫等傷害；黃辯逸亦受有後
    腦挫傷及擦傷、右手第4指撕裂傷、左手前臂挫傷、前胸及
    後臂多處挫傷等傷害。嗣甲○○、黃辯逸將已因毆打乙○○
    而斷裂之上開空氣長槍、十字弓藏放於其等住處頂樓之水塔
    內，經警於同年月19日6時許查獲，並在上開地點扣得空氣
    長槍1枝及供該槍枝使用之空氣鋼瓶7瓶、直徑6ｍｍ之鋼珠7
    顆（內含自乙○○體內取出之2顆）、十字弓1把（含弓箭8
    枝）。
三、案經乙○○告訴，由桃園縣警察局龜山分局報告臺灣桃園地
    方法院檢察署檢察官偵查起訴。
    理  由
一、上訴人即被告甲○○否認持有具有殺傷力之空氣長槍及殺人
    未遂犯行，辯稱：前開槍枝並無殺傷力，當時乙○○持鐵棍
    毆打伊及伊兒子黃辯逸，伊一時情急，不小心誤射乙○○，
    伊並無殺人故意云云。惟查：
  (一)被告於本院審理時，就其於75年間，在桃園縣桃園市虎頭山
    向一不詳姓名之路邊攤購買空氣長槍1把（該槍枝管制編號
    0000000000），該槍用裝填小型之二氧化碳鋼瓶之氣體為發
    射動力，以發射小鋼珠，放置家中，未經許可而持有之情節
    已坦承不諱（見本院審判筆錄），並有該槍枝、空氣鋼瓶、
    小鋼珠扣案足憑。
  (二)90年7月18日23時50分許，因黃辯逸之女兒哭鬧，被告加以
    斥責，語音過大，致住渠等對面之乙○○心生不滿，遂在自
    己住處二樓大喊：這麼晚了，吵什麼! 等語，乙○○與被告
    及黃辯逸發生口角後，乙○○隨即衝往屋外與黃辯逸互毆，
    被告在混戰當中，持上揭空氣長槍1支，朝乙○○發射直徑6
    ｍｍ之小鋼珠7顆，其中2顆射中乙○○之左上臂及前胸，被
    告並以上開空氣長槍槍身毆打乙○○；黃辯逸則持上開十字
    弓1支毆打乙○○；乙○○亦隨手持他人棄置地上之木棍1支
    毆打被告及黃辯逸二人，並砸破被告及黃辯逸住處之鋁門玻
    璃，致乙○○受有頭皮併左眉撕裂傷、顏面擦挫傷、左上臂
    併前胸壁槍擊傷等傷害；被告則受有左肘、前臂、左手擦挫
    傷併瘀腫等傷害；黃辯逸亦受有後腦挫傷及擦傷、右手第4
    指撕裂傷、左手前臂挫傷、前胸及後臂多處挫傷等傷害之事
    實，除據被告迭於警詢、偵查及原審供承：「當時我孫女在
    哭，對面鄰居乙○○向我罵髒話，之後乙○○就持鐵棍打我
    ，然後我拿空氣長槍對乙○○．．．之後我三人（即被告甲
    ○○、黃辯逸、乙○○）扭打，我用空氣長槍槍托打傷乙○
    ○致空氣長槍毀損．．．。」、「楊（洋慶）先到我家，因
    我孫子在哭，他到我家罵我。」、「．．．因我孫子在家哭
    鬧，隔壁鄰居乙○○就衝到我家．．．本來他只拿鐵棍打我
    ．．．後我兒子黃辯逸從樓上下來也被打到．．．我兒子是
    拿十字弓抵擋，我拿槍抵擋．．．。」等語（見偵查卷第11
    頁背面、第12頁正面、第65頁正面、原審卷第38頁、第39頁
    ）。黃辯逸亦於警詢、偵查及原審供承：「起因係當時我女
    兒黃○○哭聲太大，住我家前住戶乙○○不滿，與我及我父
    親發生口角，後乙○○便拿鐵棍至住家前挑釁，後衝入我家
    客廳內以鐵棍毆打我父親手臂等處．．．毆打我頭部、手等
    處．．．（我）只用十字弓槍托與乙○○互毆，後雙方多處
    掛彩．．．乙○○又以鐵棍打破玻璃大門．．．。」、「因
    小孩在哭（是我女兒），可能是太大聲，楊（洋慶）可能不
    高興，打開窗戶罵我們，並持棒衝到我家。」、「當時是小
    孩子在哭鬧，我爸在罵我，結果乙○○就拿不知是鐵棍或是
    什麼棍子下來打我父親，我便隨手拿十字弓抵抗。」、「．
    ．．下去要勸阻時，乙○○就要打我，他拿一支鐵棍打我後
    腦．．．我便順手去拿冰箱旁的十字弓阻擋．．．。」等語
    （見偵字第15頁背面、第45頁正面、第56頁正面、原審卷第
    39頁、第40頁）。乙○○亦於警詢、偵查及原審供承：「於
    90年7月18日23時50分許，當時我在家中睡覺，聽到外面有
    吵鬧，是由我家對面傳出來的，我即大聲叫他們『不要吵』
    了，對方即挑釁的說叫我『有種下來說』。我即出來外面，
    發現二名男子，一名手持十字弓，一名男子持類似長槍，對
    著我，我即衝上前去想把他們的武器搶下來，持槍的男子即
    對我開槍，約開了4至5槍，後並以槍托攻擊我的頭部，另一
    名男子也衝上前來攻擊我，於是扭打成一團．．．。」、「
    ．．．聽到隔壁甲○○和黃辯逸二人在吵架，我叫他們小聲
    一點，而他們二人便打開窗戶大聲罵我髒話，叫我下樓．．
    ．我便又下去，結果看到甲○○拿槍，黃辯逸拿十字弓，甲
    ○○先開槍打中我，我大約聽到4、5聲槍聲，其中有2槍打
    中我。他開完槍後，黃辯逸又拿十字弓射我，射我二次，但
    沒射中，甲○○又拿槍托打我，我便隨手撿起地上木棍，我
    沒打到他們。」、「．．．我就從二樓開窗對著對面黃家大
    聲說，現在幾點了，人家要睡覺，可否小聲一點，但黃父子
    就罵三字經，說有膽下來．．．他們又在樓下叫，我忍不住
    便衝下去，到門口發現他們二人站在門口，甲○○用空氣槍
    用紅外線瞄準我的胸前並發射鋼珠，第一顆鋼珠射到我的胸
    前，第二顆射到我的左臂，黃辯逸拿十字弓準備對我發射，
    我便拿起我家門口木棍上前欲把槍奪下．．．他（即被告甲
    ○○）拿槍托打我頭部．．．。」等語（見偵卷第18頁背面
    、第55頁背面、第56頁正面、原審卷第40頁、第41頁）；另
    證人即乙○○之母林楊來春亦於警詢、本院前審證稱：「因
    為當時我兒子聽到我家對面有吵鬧聲，即出去叫他們不要吵
    ，因對方不聽勸阻反而向我兒子挑釁，叫他有種下來說，所
    以我兒子才出去和他們理論。」、「．．．我好像就看到我
    兒子的側邊有流血，我就看到甲○○有拿槍托敲我兒子的頭
    ，上面有瞄準器，我出去時就聽到3、4聲，他有打到我兒子
    。」等語（見偵卷第21頁背面、上訴卷第73頁）；證人即被
    告之妻林玉雪亦於原審證稱：「我聽到聲音下樓，看到被告
    等互打．．．。」等語（見原審卷第115頁）。此外，並有
    搜索扣押筆錄、臨檢紀錄表、敏盛綜合醫院診斷證明書三紙
    、現場及扣案物照片二四張附卷可稽（見偵卷第6頁、第7頁
    、第9頁、第23頁至第25頁、第27頁至第34頁）及上開已毀
    損之十字弓1支、空氣長槍1支、瓦斯鋼瓶7瓶、鋼珠7顆扣案
    可資佐證。至被告及黃辯逸雖指訴乙○○持鐵棍毆打其二人
    ，證人林玉雪（被告之配偶）於本院前審雖亦證稱：乙○○
    係持鐵棍（上訴卷第70頁）。惟此部分乙○○僅承認係隨手
    持起地上之木棍為之，參諸被告及黃辯逸所受之前開傷害，
    持木棍亦可能致之，且現場並未查獲鐵棍，此部分應依乙○
    ○之陳述為準，乙○○係以木棍傷害被告及黃辯逸二人。
  (三)被告雖否認有持上開空氣長槍朝被告乙○○射擊上開小鋼珠
    之行為，並辯稱係不小心扣板機而致小鋼珠射出，並無殺人
    之犯意云云。惟查：
    1.被告於警詢、偵查及原審分別供承：「因乙○○持鐵棍打
      我，我氣不過所以拿持空氣長槍射乙○○。」、「（問：
      為何要對楊射擊？）是他先打我。我不是故意扣板機的。
      」、「．．．我槍被他打斷，我不小心便射出子彈。」、
      「．．．我拿槍抵擋，他拿鐵棍就打斷我的槍托，因我後
      退當時就不小心扣到板機，鋼珠就衝出來．．．。」（見
      偵卷第11頁背面、第46頁正面、第56頁正面、原審卷第39
      頁）。被告先於警詢時坦承有射擊乙○○之行為，嗣於偵
      查、原審始改稱不是故意、槍被打斷才不小心扣板機射出
      鋼珠云云，其事後翻異前詞，已有可疑。況上開空氣長槍
      被打斷後，竟仍能射出鋼珠，亦與常情不合；而證人林楊
      來春亦於警詢時證稱：「．．．甲○○手持類似長槍之物
      朝我兒子（即乙○○）腰間部位開槍，我見狀即打電話報
      警求救。」等語（見偵卷第21頁背面），足證被告有持上
      開空氣長槍朝乙○○射擊上開小鋼珠之事實。
    2.按槍砲彈藥刀械管制條例第4條本條例所稱槍砲係指火砲
      、肩射武器、機關槍、衝鋒槍、卡柄槍、自動步槍、普通
      步槍、馬槍、手槍、鋼筆槍、瓦斯槍、麻醉槍、獵槍、空
      氣槍、魚槍、改造模型槍及其他可發射金屬或子彈具有殺
      傷力之各式槍砲而言。有關殺傷力認定之標準，有認為在
      最具威力之適當距離，以彈丸可穿入人體皮肉層之動能為
      基準（司法院81年6月11日秘如廳二字第06985號函釋），
      有認為對活豬作射擊測試結果，彈丸單位面積動能達24焦
      耳（1平方公分），則足以穿入豬隻皮肉層，另有認為彈
      丸單位面積動能達20焦耳（1平方公分），則足以穿入人
      體皮肉層（見原審卷第29頁所附之內政部警政署刑事警察
      局91年4月30日刑鑑字第0910079006函提及之該局及日本
      科學警察研究結果)。被告持空氣長槍，裝填空氣鋼瓶之
      氣體為發射動力，將直徑6ｍｍ之鋼珠2顆射入乙○○皮下
      1至1.5公分（詳如後述），依上所述，前開空氣長槍確有
      殺傷力，為槍砲彈藥刀械管制條例第4條第1項第1款所規
      定「其他可發射金屬或子彈具有殺傷力」之槍枝。至於內
      政部警政署刑事警察局90年8月2日刑鑑字第162308號鑑驗
      通知書認為：送鑑空氣槍1枝（槍枝管制編號0000000000
      ），認係玩具空氣長槍，以裝填小型之二氧化碳鋼瓶之氣
      體為發射動力，其槍柄、槍管均斷裂，依現狀，認不具殺
      傷力；同局91年4月30日刑鑑字第0910079006號函亦認為
      ：本局對於空氣槍之鑑驗係以「動能測試射法」加以鑑驗
      ，並將檢測之數據提供司法機關參考，本案送鑑槍枝，因
      送驗時其槍柄、槍管均斷裂，故無法以動能測試法加以鑑
      驗並基於其機械結構與性能瑕疵之現狀，認不具殺傷力；
      本局對於槍枝之鑑驗係就原送鑑時之狀態，以客觀科學之
      方式並輔以專業經驗法則之判斷，進而認定其鑑驗內容與
      事實，故無從僅就假設其槍柄、槍管未斷，具可發射自被
      害人乙○○體內取出之鋼珠而穿透人體，推定其具殺傷力
      等語。惟由上開鑑定意見及函文內容可知，刑事警察局係
      以前開空氣長槍扣案時，其槍柄、槍管俱已斷裂，無法發
      射鋼珠之「現狀」為其判斷依據，尚不足以認定上述空氣
      長槍自始即無殺傷力，併此敘明。
    3.本案發生於90年7月18日，距今已5年餘，但乙○○之左手
      臂及左胸猶留有傷痕（見本院95年11月8日訊問筆錄及乙
      ○○於該次訊問後所拍攝之照片5張，該5張照片附於本院
      證物袋內）。又本院函敏盛綜合醫院，查詢乙○○如延遲
      就醫有無生命危險。該函僅檢附乙○○之病歷及主治醫師
      王賢國之意見，上載乙○○於90年7月19日手術，其左前
      臂及左胸移除異物小鋼珠，當日由朋友帶回，離開急診。
      未就乙○○如延遲就醫是否有生命危險予以答覆。但由該
      小鋼珠射入乙○○之左前臂及左胸，經手術後始移除，且
      經5年餘，猶留有傷痕，足認被告持有之前述槍枝具有殺
      傷力，且如射中要害，足生死亡之結果。
    4.按殺人未遂與傷害之區別，應以加害人有無殺意為斷；至
      其殺意之有無，雖不以兇器之種類及傷痕之多少等，為絕
      對之認定標準，但加害人下手之部位、用力之程度，仍非
      不可藉為判斷有無殺意之心證依據（參見最高法院87年臺
      上字第3123號判決意旨）。本件扣案之空氣長槍具有殺傷
      力，有如前述，且以具有殺傷力之空氣長槍射擊人之胸口
      及要害，足以致人死亡，亦為一般人所是認，被告持該空
      氣長槍對乙○○之射擊多次，擊中乙○○之左胸，已據乙
      ○○陳明，並有敏盛醫院之診斷書及前述來函可稽（敏盛
      綜合醫院91年9月25日91敏醫字第1283號函附病歷簽註意
      見表及病歷影本，附於原審卷第151頁以下及本院卷第22
      頁以下），而案發後警方在黃辯逸之房屋前發現5粒小鋼
      珠（見偵查卷第5頁之臨檢紀錄表所載），加以自乙○○
      體內取出之2粒小鋼珠觀之，被告應係對乙○○射擊7次，
      且其中2發深入乙○○皮下1公分及1.5公分，被告持具有
      殺傷力之空氣長槍，連續朝乙○○之胸口射擊7次，足認
      被告甲○○有殺人之犯意。
  (四)乙○○與被告及黃辯逸二人均互指對方先動手毆打，自己才
    基於防衛而加以反擊云云。惟按正當防衛必須對於現在不法
    之侵害始得為之，侵害業已過去，即無正當防衛可言。至彼
    此互毆，又必以一方初無傷人之行為，因排除對方不法之侵
    害而加以還擊，始得以正當防衛論。故侵害已過去後之報復
    行為，與無從分別何方為不法侵害之互毆行為，均不得主張
    防衛權；又衡之一般社會經驗法則互毆係屬多數動作構成單
    純一罪而互為攻擊之傷害行為，縱令一方先行出手，而還擊
    一方在客觀上苟非單純僅對於現在不法之侵害為必要排除之
    反擊行為，因其本即有傷害之犯意存在，則對其互為攻擊之
    還手反擊行為，自無主張防衛權之餘地（參見最高法院30年
    上字第1040號判例、84年度臺非字第208號裁判意旨）。本
    件乙○○初因被告及黃辯逸二人在家聲響過大而加以吆喝，
    嗣則因與被告甲○○及黃辯逸言語對罵後，雙方均心生忿激
    而在樓下正面衝突互毆或持空氣長槍射擊，再衡以被告等三
    人所受之上述傷害內容，並不能證明任何一方所為之行為係
    「必要排除之反擊行為」，被告自不得主張自己係正當防衛
    甚明。
  (五)綜上所述，被告所辯，應為卸責之詞，不足採信。本件事證
    明確，被告犯行堪以認定。
二、被告行為後，刑法第2條業經修正施行，再槍砲彈藥刀械管
    制條例亦於94年1月26日修正，修正前之槍砲彈藥刀械管制
    條例第11條規定業經刪除，原罰則規定移入於新條例第8條
    ，且法定刑亦予提高，比較新舊二法，新法對被告不利，依
    刑法第2條第1項規定應適用94年1月26日修正前槍砲彈藥刀
    械管制條例規定處罰。核被告所為，係犯刑法第271條第2項
    、第1項之殺人未遂罪，94年1月26日修正前槍砲彈藥刀械管
    制條例第11條第4項之未經許可，持有可發射金屬或子彈具
    有殺傷力之槍枝罪。又未經許可，持有槍、彈，若以之犯他
    罪，兩罪間之關係，得否適用修正前刑法第55條牽連犯規定
    從一重處斷，端視其開始持有之原因為斷。如早已非法持有
    槍、彈後，另起意犯罪，或意圖犯甲罪而持有槍、彈，卻持
    以犯乙罪，均應以數罪併罰論處；必因意圖犯某罪而持有槍
    、彈，後果以之犯該罪，兩罪間始有牽連犯之適用。被告係
    於75年間即持有前述槍枝，本案發生時，被告始持槍射擊乙
    ○○，被告所犯殺人未遂與未經許可持有可發射金屬或子彈
    具有殺傷力之槍枝二罪間，犯意個別，應予分論併罰。被告
    殺人而未發生死亡之結果，為未遂犯，而刑法第26條有關未
    遂犯之規定，雖有修正，但非關於刑之輕重，且殺人罪法定
    刑有死刑、無期徒刑，依刑法修正前之第64條第2項、第65
    條第2項規定減刑對被告較有利，依法律之適用應綜合各種
    情況為綜合比較，一體適用之原則，依修正刑法第2條第1項
    規定，應適用修正前刑法第26條前段規定減輕其刑。
三、原審對被告論罪科刑，固非無見，惟被告係犯殺人未遂罪與
    未經許可持有可發射金屬或子彈具有殺傷力之槍枝罪，且二
    罪應合併處罰，原判決認為被告係犯傷害罪，且就被告持有
    槍彈部分，認不成立犯罪，而不另為無罪之諭知，自有未合
    。被告提起上訴否認犯行，固無可採，檢察官循乙○○之請
    求提起上訴，認被告具有殺人之犯意，則為有理由。且原判
    決有上述可議之處，應由本院將原判決關於被告甲○○傷害
    部分撤銷改判（原審就被告持有槍彈部分，認與傷害罪有方
    法結果之牽連關係，屬裁判上一罪，且認該槍枝無殺傷力，
    故不另為無罪之諭知）。審酌被告犯罪之動機、目的、手段
    ，犯罪所生之損害、犯罪後之態度等一切情狀，就被告殺人
    未遂部分，量處有期徒刑5年2月，就被告違反槍砲彈藥刀械
    管制條例部分，量處有期徒刑1年，併科罰金新臺幣壹萬元
    ，罰金刑部分，並諭知罰金易服勞役之折算標準如主文之所
    示。扣案之空氣長槍1把，係違禁物，應依刑法第38條第1項
    第1款規定宣告沒收；空氣鋼瓶7瓶、小鋼珠7顆，均係供被
    告犯殺人未遂罪所用之物，且屬被告所有，依刑法第38條第
    1項第2款之規定宣告沒收。再刑法第51條業已修正公布，並
    於95年7月1日施行，修正前刑法第51條規定：「數罪併罰，
    分別宣告其罪之刑，依左列各款定其應執行者：」其中第5
    款規定：「宣告多數有期徒刑者，於各刑中之最長期以上，
    各刑合併之刑期以下，定其刑期。但不得逾二十年。」修正
    後刑法第51條第5款規定：「宣告多數有期徒刑者，於各刑
    中之最長期以上，各刑合併之刑期以下，定其刑期。但不得
    逾三十年。」比較結果，修正後刑法並非較有利於行為人，
    依刑法第2條第1項前段之規定，仍應依修正前刑法，定其應
    執行之刑。爰定其應執行刑為有期徒刑6年。前述沒收之物
    ，重為沒收之諭知。
據上論斷，應依刑事訴訟法第369條第1項前段、第364條、第299
條第1項前段，94年1月26日修正前槍砲彈藥刀械管制條例第11條
第4項，刑法第11條前段、第2條第1項、第271條第2項、第1項、
第42條第3項前段、第38條第1項第1款、第2款、修正前刑法第26
條前段、第51條第5款，判決如主文。
本案經檢察官張秋雲到庭執行職務。
中    華    民    國    95    年    12    月    20    日
                  刑事第十一庭審判長法  官  張連財
                                    法  官  楊照男
                                    法  官  林明俊
以上正本證明與原本無異。
如不服本判決，應於收受送達後10日內向本院提出上訴書狀，其
未敘述上訴之理由者並得於提起上訴後10日內向本院補提理由書
（均須按他造當事人之人數附繕本）。
                                    書記官  蕭進忠
中    華    民    國    95    年    12    月    26    日
附錄：本案論罪科刑法條全文
刑法第271條第2項
殺人者，處死刑、無期徒刑或十年以上有期徒刑。
前項之未遂犯罰之。
94年1月26日修正前槍砲彈藥刀械管制條例第11條第4項
未經許可，持有、寄藏或意圖販賣而陳列第一項所列槍砲者，處
一年以上七年以下有期徒刑，併科新臺幣七百萬元以下罰金。


司法院資訊處製作；財團法人民間司法改革基金會備份。
